【裁判字號】    95,上易,417
【裁判日期】    951003
【裁判案由】    侵占
【裁判全文】
臺灣高等法院臺南分院刑事判決         95年度上易字第417號
上  訴  人
即  被  告  乙○○
選任辯護人  江信賢  律師
            蔡麗珠  律師
            蘇若龍  律師
上列上訴人因侵占案件，不服臺灣臺南地方法院95年度易字第
556號中華民國95年6月29日第一審判決（起訴案號：臺灣臺南地
方法院檢察署95年度偵字第6846號），提起上訴，本院判決如下
：
    主  文
上訴駁回。
    事  實
一、上訴人即被告乙○○前為「永絖企業有限公司」 (以下簡稱
    「永絖公司」）之總經理，負責拓展業務及收款等工作，為
    從事業務之人。竟基於意圖為自己不法所有之概括犯意，於
    任職期間之民國（下同）93年1月7日、同年1月19日及2月19
    日，分別向客戶收取支付予永絖公司之工程款，金額分別為
    新台幣（下同）88500元、94500元及76500 元後，並未交予
    永絖公司，以變易持有為所有之意思，連續予以侵吞入己。
二、案經永絖公司訴由臺灣臺南地方法院檢察署檢察官偵查後提
    起公訴。
    理    由
一、訊據上訴人即被告乙○○於偵查中、原審及本院審理時就上
    開犯罪事實均坦承不諱（詳偵卷第23頁、原審卷第11頁、本
    院卷審判筆錄第7 頁），核與告訴人即永絖公司代表人甲○
    ○之指訴情節相符（見他卷第14頁），復經支付工程款之證
    人陳良正於檢察官偵查中之證言（見他卷第26至27頁），證
    述屬實，另有永絖公司帳冊、工程款簽收單三紙附卷足稽（
    他卷第28頁、第30至32頁）。足認被告自白與事實相符，應
    可採信，本案事證明確，被告犯行堪以認定，應依法論科。
二、被告係永絖公司總經理，負責承攬工作、品管及收取該公司
    貨款等職務，為從事收取款項業務之人，竟意圖為自己不法
    之所有，而侵占業務上所持有之款項，核其所為，係犯刑法
    第336條第2項之業務侵占罪。
三、被告行為後，刑法第56條連續犯之規定，業於94年1月7日修
    正公布刪除，並於95年7月1日施行，則被告之犯行，因行為
    後新法業已刪除連續犯之規定，此刪除雖非犯罪構成要件之
    變更，但顯已影響行為人刑罰之法律效果，自屬法律有變更
    ，依新法第2條第1項規定，比較新、舊法結果，仍應適用較
    有利於被告之行為時法律即舊法論以連續犯（最高法院95年
    第8 次刑事庭會議決議參照）。又行為後法律有變更者，依
    修正前刑法第2條第1項之規定，以適用裁判時法為原則，如
    行為時法有利於行為人，則例外適用行為時法；依修正後刑
    法第2條第1項規定，以適用行為時法為原則，惟如裁判時法
    有利於行為人，則例外的適用裁判時法。以往實務見解，認
    原判決未及比較適用新舊法時，上訴後，雖比較結果以舊法
    有利於行為人，而原判決別無其他撤銷事由，仍應由本院以
    此為由撤銷改判。惟修正後之規定係以適用行為時法為原則
    ，因此原判決雖未及比較適用，然上訴本院後，經比較新舊
    法，行為後之法律並非較有利於行為人，仍應適用行為時法
    ，則原判決適用行為時法即無不當，自不構成撤銷之事由。
四、被告先後3 次業務侵占行為，時間緊接，手法相同，所犯為
    構成要件相同之罪名，顯係基於概括犯意為之，應依連續犯
    之規定論以一罪，並依法加重其刑。
五、原審因予適用修正前刑法第56條、刑法第336條第2項、修正
    前罰金罰鍰提高標準條例第1 條前段，並審酌被告犯罪動機
    、目的及手段、所生損害及犯後坦承犯行，態度良好等一切
    情狀，量處有期徒刑7月，本院核其認事用法俱無不合，量
    刑亦稱妥適，被告上訴意旨請求給予緩刑，惟查被告自侵占
    時起至言詞辯論終結之95年9月26日前，均未與被害人和解
    ，未獲被害人寬諒，且被害人主張被告另欠貨款二百零三萬
    元未清償，提出被告簽發之本票一紙為證，被告對之亦不爭
    執，被告於言詞辯論終結之95年10月2日始提出陳報狀，載
    明以現金清償二十五萬九千五百元，另欠二百零三萬元，先
    清償四萬元，其餘每月償還一萬元，至一百一十二年四月十
    日止，本院核被告並無償還誠意，僅為圖邀緩刑寬典而償還
    本案金額，另件二百零三萬元和解內容對被害人殊少保障，
    尚難認被告於本件偵審程序已知警愓，有悔悟之心，無再犯
    之虞，所請不應准許，上訴為無理由，應予駁回。
據上論斷，應依刑事訴訟法第368條，判決如主文。
本案經檢察官趙中岳到庭執行職務。
中    華    民    國    95    年    10    月    3     日
                  刑事第五庭    審判長法  官  楊明章
                                      法  官  戴勝利
                                      法  官  楊子莊
以上正本證明與原本無異。
不得上訴。
                                      書記官  王全龍
中    華    民    國    95    年    10    月    5     日
附錄：本案論罪科刑法條全文
中華民國刑法第336條
（公務公益侵占罪、業務侵占罪）
對於公務上或因公益所持有之物，犯前條第1項之罪者，處1年以
上7年以下有期徒刑，得併科5千元以下罰金。
對於業務上所持有之物，犯前條第1項之罪者，處6月以上5年以
下有期徒刑，得併科3千元以下罰金。
前二項之未遂犯罰之。


司法院資訊處製作；財團法人民間司法改革基金會備份。
